臺灣高雄地方法院刑事判決　　　　　　 96年度簡上字第305號
上　訴　人
即　被　告　丙○○
　　　　　　丁○○
上列上訴人即被告等因毀棄損壞案件，不服本院中華民國96年2
月27日96年度簡字第601 號第一審判決（聲請案號：95年度偵字
第29772 號），提起上訴，本院管轄之第二審合議庭判決如下：
    主  文
原判決撤銷。
丙○○、丁○○共同犯毀損他人物品罪，各處拘役參拾日，如易
科罰金，均以新臺幣壹仟元折算壹日。各減為拘役壹拾伍日，如
易科罰金，均以新台幣壹仟元折算壹日。
    事  實
一、丙○○與丁○○為朋友關係，而丙○○與設址在高雄市新興
    區○○○路72號「星光夜小吃部」負責人之甲○○，因上開
    小吃部之經營問題迭有糾紛。嗣於民國95年8 月1 日23時10
    分許，丙○○與丁○○2 人，帶同其他多名不詳姓名男子前
    往上揭小吃部欲與甲○○談判。席間，丙○○與丁○○不滿
    甲○○之態度，共同基於毀損他人物品之犯意聯絡，由丁○○持高爾夫球桿，朝向店內櫃檯上之香煙盒、打卡鐘、玻璃
    杯、煙灰缸及垃圾桶等物敲打，致上開物品損壞不堪使用（
    損失約新台幣5 萬元），足生損害於甲○○。嗣經甲○○報
    警處理，而知上情。
二、案經甲○○訴請高雄市政府警察局新興分局移送臺灣高雄地
    方法院檢察署檢察官偵查起訴。
    理  由
壹、程序部分：
  (一)按被告以外之人於審判外之陳述不得作為證據，刑事訴訟法
    第159 條第1 項定有明文。查上訴人即被告2 人對甲○○之
    警詢筆錄之證據能力，有所爭執，且公訴人未證明（自由證
    明）甲○○警詢筆錄具有較可信或特別可信之情怳，是依上
    開規定，甲○○警詢筆錄之記載，就證明被告2 人構成犯罪
    之事實，應無證據能力。
  (二)次按「被告以外之人於偵查中向檢察官所為之陳述，除顯有
    不可信之情況者外，得為證據。」刑事訴訟法第159 條之1
    第2 項定有明文。然證人依法應具結而未具結者，其證言不
    得作為證據，同法第158 條之3 亦有明文。被告以外之人於
    偵查中向檢察官之陳述，性質上仍屬傳聞證據，雖檢察官向
    被告以外之人所取得之陳述，原則上均能遵守法律規定，不
    致違法取供，其可信性極高，故法律規定除顯有不可信之情
    況者外，得為證據，惟仍應依法具結，始有證據能力。查：
    甲○○、乙○○於偵查中向檢察官所為之陳述，就被告2 人
    而言，仍不失為證人之地位，其陳述性質上亦屬被告以外之
    人於審判外之陳述，自應受刑事訴訟法所定傳聞法則之限制
    ，而甲○○及乙○○於偵查中在檢察官前所為陳述，未經具
    結，是其等證言不得作為證據。
  (三)「星光夜小吃店」高雄市政府營利事業登記證、協議書、支
    票、退票單影本及存證信函等資料，均係被告2 人以外之人
    於審判外之書面陳述，而公訴人及被告2 人，就上開書面陳
    述，或未於本院審理過程中聲明異議，或同意將上開陳述作
    為證據，本院並審酌前開書面陳述作成時之情況均屬正常，
    且與本案相關之待證事實具有關連性，認適當作為證據，依
    前開刑事訴訟法第159 條之5 第1 項、第2 項之規定，認上
    開陳述均具有證據能力。
  (四)再按，傳聞法則乃對於被告以外之人於審判外之言詞或書面
    陳述，亦即針對被告以外之人於審判外以言詞或書面所為之
    供述證據而為之規範。卷附照片5張乃以科學、機械之方式
     ， 對於所拍攝內容所為忠實且正確之記錄，性質上並非供
    述證據，應無刑事訴訟法第159 條第1 項規定之適用，附此
    敘明。
貳、實體方面
一、訊據被告丙○○及丁○○固坦承於上開時、地，前往星光夜
    小吃店，雙方因經營問題與甲○○發生口角爭執等情，然均
    矢口否認有毀損星光夜小吃店之香煙盒、打卡鐘、玻璃杯、
    煙灰缸及垃圾桶等物之犯行，被告2 人均辯稱：上開小吃部
    係被告丙○○與乙○○及黃欽佩約定共同出資的，乙○○為
    登記名義人，是店內之香煙盒等物被告丙○○亦有所有權，
    而甲○○僅係擔任上開小吃店會計，是甲○○對於上開物品
    應無所有權，且渠等不清楚為何甲○○會成為上開小吃店之
    名義負責人云云。經查：
  (一)星光夜小吃店係在95年3 月2 日經高雄市政府建設局核准設
    立登記，該店之負責人原本即為甲○○，且迄今該小吃店並
    未辦理任何變更登記等情，有本院刑事案件電話紀錄查詢表
    及高雄市政府建設局96年5 月10 日 高市建設二字第
    09600104 46 號函及所附該小吃店營利事業登記抄本等資料
    可參（見本院卷第47頁、第51-52 頁），是被告2 人辯稱上
    開小吃店之原始登記負責人係乙○○云云，顯非實情。
  (二)再者，星光夜小吃店之前身為三商行銷企業社，該社係由乙○○獨資經營，因乙○○曾向被告丙○○借款，乙○○則同
    意由被告丙○○擔任三商行銷企業社之股東，然於94年12月
    ，丙○○與乙○○即協議由乙○○每月還款10萬元予被告丙○○，而被告丙○○則不再擔任三商行銷企業社股東，不參
    與三商行銷企業社之經營。後因乙○○曾向甲○○借款，乙○○則與甲○○約定，將原來三商行銷企業社之營業地點2
    樓改成星光夜小吃店，由乙○○及甲○○共同合夥經營，並
    推由甲○○成為登記負責人，又星光夜小吃店擺設之物品均
    係承接三商行銷企業社等情，業據證人乙○○於本院審理時
    證述明確（見本院卷第83-86 頁）。而乙○○與被告丙○○
    為親姊弟，乙○○與甲○○僅為朋友關係，則乙○○應無甘
    冒偽證罪責而為上開證詞。準此，依乙○○上開證詞，甲○○於95年3 月2 日星光夜小吃店設立時，即為該小吃店登記
    負責人及實際合夥人，而被告丙○○雖曾為三商行銷企業社
    （即星光夜小吃店前身）之股東，然被告丙○○於94年12月
    間，已與乙○○協商退出三商行銷企業社之經營，則被告丙○○對於三商行銷企業社之經營，即無干涉之權利。此外，
    星光夜小吃店與三商行銷企業社應係各自獨立之機構，縱事
    後乙○○未依約支付被告丙○○關於三商行銷企業社之退約
    金，僅純粹為被告丙○○與乙○○間之民事問題，亦即被告
    丙○○對於乙○○事後再設立之星光夜小吃店應無任何權利
    可言，是被告丙○○辯稱星光夜小吃店之物品為其所有云云
    ，並非實情。
  (三)又被告2 人於95年8 月1 日23時10分許至上開小吃店，因與
    甲○○發生爭執，被告2 人即持高爾夫球桿，朝向店內櫃檯
    上之香煙盒、打卡鐘、玻璃杯、煙灰缸及垃圾桶等物敲打，
    致上開物品損壞不堪使用等情，業據證人甲○○於本院審理
    時證述明確（見本院卷第77頁），且被告2 人自警詢及偵訊
    時均坦承有毀損之犯行，被告丁○○於警詢供陳：「‧‧‧
    我就向她（指甲○○）說到底是否要坐下來協調我就生氣砸
    店內杯子致損壞‧‧‧我以徒手2 次將10幾杯子損壞」等語
    （見警詢筆錄第1 頁）；其於偵訊時陳稱：「（是否毀損杯
    子等物？）是‧‧‧」等語（見偵卷第12頁）被告丙○○供
    述：「用徒手甩酒商贈送之杯子致破碎‧‧‧」等語（見警
    詢筆錄第3 頁）；其於偵訊時陳稱：「（是否毀損杯子等物
    ？）是‧‧‧」等語（見偵卷第12頁）。倘被告2 人未動手
    砸毀星光夜小吃店內之玻璃杯等物，為何渠等於警、偵訊時
    均坦承有上開毀損行為？此外，上開香煙盒、打卡鐘、玻璃
    杯、煙灰缸及垃圾桶等物，均已損壞，且不堪使用等情，並
    有相片6 張附卷足憑（見警卷第16-18 頁）。本件事證明確
    ，被告等犯行堪以認定，應依法論科。
二、論罪科刑部分
  (一)核被告2 人所為，均係犯刑法第354 條之毀損罪。又按刑法
    上之接續犯，係指在同一機會，或時間及場所極接近之情況
    下，接續為同一性質之行為，以一般社會觀念言，此數次行
    為並無時間間斷，認係一個行為之持續動作者而言（最高法
    院76年度臺上字第5784號判決意旨參照）。查本件被告2 人
    在單一毀損犯意下，毀損告訴人之香煙盒、打卡鐘、玻璃杯
    、煙灰缸及垃圾桶等物，非但時間、場所極為接近，且以一
    般社會觀念而言，此數次行為亦無時間間斷，則在刑法評價
    上，視為數個舉動之接續施行，包括以一行為予以評價，為
    接續犯，屬單純一罪。又被告2 人就上開毀損犯行，有犯意
    聯絡與行為分擔，應論以共同正犯。審酌被告2 人為「星光
    夜小吃店」之經營問題，未能以理性方式解決，竟以暴力行
    為毀壞店內香煙盒等器具，明顯欠缺尊重他人財產法益之觀
    念，所為實不足取，且迄未賠償告訴人損害，且犯後否認犯
    行，態度不佳及其等犯罪之手段、智識程度等一切情狀，各
    量處如主文所示之刑，並考量其教育程度、經濟能力等情狀
    ，並均諭知以新臺幣1000元折算1 日之罰金折算標準，以資
    懲儆。又被告2 人執犯本案所用之高爾夫球桿因未扣案而尚
    難認係違禁物，復無證據足資認明係屬被告等所有，本院自
    無由為沒收之宣告。
  (二)原審以被告2 人罪證明確，依刑法第28條、第354 條、第41
    條第1 項前段，刑法施行法第1 條之1 ，逕以簡易判決各判
    處拘役30日，並均諭知如易科罰金之折算標準，本院經核原
    判決認事用法，並無不合，量刑亦稱妥適。惟按犯罪在中華
    民國96年4 月24日以前者，除本條例另有規定外，經判處有
    期徒刑、拘役或罰金者，減其刑期或金額2 分之1 （中華民
    國96年罪犯減刑條例第2 條第1 項第3 款參照）；又按依本
    條例應減刑之罪，未經判決確定者，於裁判時，減其宣告刑
    。依其前項規定裁判時，應於判決主文同時諭知其宣告刑及
    減得之刑（中華民國96年罪犯減刑條例第7 條參照）。查被
    告等行為後，中華民國96年罪犯減刑條例於96年6 月15 日
    通過，於96年7 月16日施行，是被告等所犯刑法354 條毀損
    罪，其等犯罪時間在96年4 月24日以前，悉合於減刑條件，
    於裁判時併減其宣告刑。被告2 人上訴雖無理由，惟被告2
    人均符合減刑之要件，原審未及審酌，是此部分即屬無可維
    持，應由本院將原判決撤銷改判。
據上論斷，刑事訴訟法第455 條之1 第1 項、第3 項、第368 條
，刑法第28條、第354 條、第41條第1 項前段，刑法施行法第1
條之1 ，中華民國96年罪犯減刑條例第2 條第1 項第3 款、第7
條第1項 、第2 項，判決如主文。
本案經檢察官劉慕珊到庭執行職務
中　　華　　民　　國　　96　　年　　7　 　月　　31　日
　　　　　刑事第七庭 　　 審判長法　官　李淑惠
                                法  官  林俊寬
                                法  官  張茹棻
以上正本證明與原本無異。
不得上訴。
中　　華　　民　　國　　96　　年　　7 　　月　　31　　日
                                書記官  陳惠玲
